臺灣臺北地方法院民事判決　　　　　　　94年度訴字第2477號
原　　　告　三竹資訊股份有限公司
法定代理人　甲○○
訴訟代理人　徐玉蘭律師
被　　　告　台灣國際商業機器股份有限公司
法定代理人　己○○
訴訟代理人　王如玄律師
　　　　　　李文健律師
上列當事人間請求履行契約事件，本院於九十六年一月十九日言
詞辯論終結，判決如下：
    主  文
原告之訴及假執行之聲請均駁回。
訴訟費用由原告負擔。
    事實及理由
一、原告主張：
（一）緣原告於民國（下同）91年間向被告採購MQ SERIES軟體
      （下稱MQ軟體）20套，但被告公司工商事業群經理戊○○
      、產業專業代表丁○○及林政毅為增加業績及賺取佣金，
      極力遊說原告向被告之經銷商拓宇科技國際股份有限公司
      （下稱拓宇公司）購買40套，並承諾原告於91年12月31日
      仍不能售出增購之20套時，拓宇將按原價92折買回12套MQ
      軟體，並與拓宇公司簽訂訂購確認書，餘8套MQ軟體則由
      被告負責銷售，使原告收回價金。原告遂下單購買40套MQ
      軟體，價金共計新台幣（下同）7,479,078元，其中20套
      留作自用，另20套作為戊○○等人之業績。
（二）截至91年10月，原告告知被告及拓宇公司，無法售出MQ軟
      體。拓宇公司表示貨是被告塞給原告的，拓宇公司只是代
      為出貨，原告應向被告請求處理。91年11月間戊○○及丁○○帶領被告公司軟體事業處經銷暨綜合業務專業經理乙○○造訪原告，再度保證年底必代為銷售8套MQ軟體並促
      成拓宇公司買回12套MQ軟體，但要求原告向被告之經銷商
      聚碩科技股份有限公司（下稱聚碩公司）追加採購IBM之S
      W-45P950軟體（下稱SW軟體）2套，並擔保92年4、5月間
      即會主導將該2套軟體出貨給遠傳電信公司，使原告回收2
      套SW軟體之價金。因被告以原告購買2套SW軟體作為代為
      銷售8套MQ軟體及促成拓宇買回12套MQ軟體之條件，原告
      希望被告於91年12月底時能協助拓宇買回及代為銷售MQ軟
      體，復信被告必會信守承諾於92年4、5月間轉售SW軟體退
      回價金或予買回，遂於91年12月31日依被告指示向聚碩採
      購SW軟體2套，總價2,600,000元，原告並已付清價款。其
      後被告僅於91年12月26日代為銷售2套MQ軟體予萬通銀行
      、2套予華信安泰信用卡銀行、1套予聚碩公司，仍有3套
      MQ軟體因被告未依約代為銷售而積壓在倉。而拓宇公司應
      買回之12套MQ軟體，被告與拓宇公司互相推諉，無人願意
      負責。
（三）92年5月間，原告業務人員丙○○詢問乙○○有關SW軟體2
      套出貨予遠傳電信公司乙事，乙○○推稱其已調任大陸，
      不了解該案進度。經原告追查後，乙○○才稱遠傳電信公
      司所需之2套SW軟體，已由被告之台灣經銷事業處業務經
      理庚○○另行出售（惟庚○○加以否認）。乙○○遂又保
      證將於92年7、8月在台灣及上海各出售1套原告庫存之SW
      軟體，然屆時又石沈大海。乙○○為應付原告，92年10月
      間又佯裝介紹科遠電腦資訊科技有限公司（下稱科遠公司
      ）向原告購買該兩套SW軟體，言明92年下訂單，93年7月
      付款。原告於92年11月17日向科遠公司報價後，科遠公司
      又於93年6月15日發函予原告，藉口因業務關係要取消訂
      單，證明又是一場騙局。
（四）92、93年間，原告多次催告拓宇公司及被告買回MQ軟體及
      SW軟體。93年1月間，被告指派經理辛○○及庚○○至原
      告公司商討處理MQ及SW軟體之買回及銷售事宜。辛○○及
      庚○○表明已得被告全權授權，伊等並承諾將全力銷售或
      買回，惟無結果。原告於94年1月20日對拓宇公司起訴，
      請求拓宇公司依約買回12套MQ軟體，拓宇公司才於94年3
      月3日同意分期清償買回價款而與原告達成訴訟上和解（
      原證5）。但原告委託律師於93年12月14日以經綸（93）
      蘭字第0052號函催告被告履行出售或原價買回SW軟體義務
      ，但迄今仍無下文。
（五）按戊○○、丁○○、乙○○均係被告之受僱人，為虛增業
      績及賺取佣金，附加轉售收回價金之條件，不當塞貨予原
      告，被告明知卻予默許，事後則百般迴避推託，不肯履行
      代售義務返還價金，辛○○及庚○○代表被告與原告協商
      時，亦承認其業務人員上開不當行為，應由被告負責。戊○○、丁○○、乙○○既為被告公司職員，且承諾轉售或
      買回，依民法第103條第1項規定，伊等承諾之效力及於被
      告。被告既不尋找買主轉售以返還價金，即應依約以原價
      2,600,000元買回SW軟體2套；以原價335,302元買回MQ軟
      體3套（每套原價106,445元，加計5％稅金，106,445x3x1
      .05=335,301.7 5四捨五入），於被告給付全數價金予原
      告時，原告即退還2套SW軟體及3套MQ軟體予被告。被告本
      應各於91年12月31日、92年5月底前出售MQ軟體及SW軟體
      ，並交付價金，原告請求被告給付2,935,302元（2,600,0
      00+335,302=2,935,302）及均自92年6月1日起算之遲延利
      息。
（六）原告追加不當得利法律關係為備位訴訟標的：
      原告起訴主張被告承諾轉售或買回系爭軟體，請求被告依
      約給付如訴之聲明所示金額。被告除否認上述約定外，並
      辯稱與原告交易之業務員戊○○、丁○○、乙○○，及後
      續處理本件爭議之經理人辛○○、庚○○縱有上開承諾，
      亦無代理該公司承諾轉售或買回系爭軟體之權限，彼等之
      無權代理對被告自不能生效，亦不符民法第169條表見代
      理之規定。然如前所述，系爭軟體均非原告業務上需要而
      自動向被告業務員洽購者，而是被告業務塞貨給其經銷商
      拓宇公司及聚碩公司後，必須為渠等消化庫存，拜託原告
      暫時向拓宇公司及聚碩公司買進，被告將依限轉售或買回
      ，使原告收回價金。故當時被告業務員出售系爭軟體乃以
      轉售（買回）為條件，原告方才同意買受。換言之，原告
      之買受乃附有賣回權之條件，可準用民法買回之規定（原
      證7）。今被告只承認業務員有權出售系爭產品，卻否認
      業務員有承諾轉售（買回）之代理權限，將一個完整之買
      賣契約切割，取其有利者承認之，棄其不利者否認之。然
      原告買受既以被告轉售（買回）為條件，二者無從分割，
      如轉售約定無效，買賣之前提要素既不存在，買賣當然亦
      不生效。依民法第111條規定「法律行為之一部分無效者
      ，全部皆為無效。」若被告否認業務員轉售（買回）之承
      諾無效，則必然發生買賣契約無效之結果。買賣既然無效
      ，被告已無法律上之原因受領價金。系爭軟體之價金表面
      上由拓宇公司及聚碩公司收受，實際上乃是被告先前不當
      塞貨予經銷商，先收走價金，再拿原告所付的價金返還經
      銷商，拓宇公司及聚碩公司只是「過水」之角色，系爭軟
      體從未找到真正買主，被告不得收受價金。為此，原告追
      加不當得利之法律關係作為備位之訴訟標的，請求被告返
      還如訴之聲明所示之價金。
（七）訴之聲明：
    1.被告應給付原告2,935,302元，及自92年6月1日起至清償
      日止，按週年利率5％計算之利息。
    2.訴訟費用由被告負擔。
    3.原告願供擔保，聲請宣告假執行。
二、被告則以：
（一）被告與原告間並無所謂轉售或買回系爭MQ軟體之契約關係
      存在：
    1.原告起訴指稱，被告公司人員戊○○、林政毅、丁○○、
      乙○○於91年間為虛增業績及賺取佣金，附加轉售或買回
      之條件，不當塞貨系爭軟體予原告，被告明知卻予默許云
      云，與事實不符，被告否認之。蓋被告公司人員並無向原
      告承諾買回或轉售軟體，被告更無所謂明知且默許之情事
      。原告就其主張所提之證據，充其量僅能證明原告與拓宇
      公司、聚碩公司、科遠公司間之交易關係，無從證明原告
      與被告間有轉售或買回之契約關係。原告未舉證以實其說
      ，自無可採。
    2.且業務人員之職責本在於出賣產品，產品既已賣出，若謂
      對已賣出之產品再有轉售或買回約定，實與出賣產品之目
      的相違，自非常態事項，故此轉售或買回之代理權限，非
      屬業務人員一般所獲授權之範圍，原告對此自屬明知或可
      得而知。即有關可允諾轉售或買回已出售產品之代理權限
      ，必須公司另有特別授權方可能對公司生效，若無特別授
      權，業務人員自無權代理公司對已售出之產品為再轉售或
      買回之意思表示；況就常理而言，一般公司人員豈有就存
      於他人間之交易，而承諾由自己公司轉售或買回之理？被
      告既未特別授權公司人員對已售出之產品有再轉售或買回
      之權限，系爭案件之買賣關係又不存於原、被告間，而係
      原告直接向拓宇公司、聚碩公司、科遠公司購買，原告訴
      請被告轉售或買回顯屬誤謬。
    3.原告另指稱被告公司人員辛○○及庚○○與原告協調處理
      本件糾紛事時，曾表明已得被告全權授權，並承認被告公
      司業務人員不當行為，且承諾轉售或買回系爭軟體云云，
      與事實不符，原告否認之。蓋被告基於顧客至上之精神，
      就公司相關產品使用者或經銷商零售商關於產品提出之問
      題無不盡力協助解決，就原告之請求，公司人員僅表示協
      助處理，並未向原告表明得被告全權授權，亦不可能無端
      表示被告公司業務人員有不當行為，更未承諾轉售或買回
      系爭軟體；況被告亦未授權該等人員有承諾轉售或買回產
      品之權限。原告空言主張，又未盡舉證之責，自無可採。
    4.況由原告自提之原證6號律師函可知，就本件糾紛，93年
      12月14日之原證6號律師函並未提及被告有承諾轉售或買
      回8套MQ軟體之情事，然於起訴狀中，卻增此情節，其前
      後反覆，亦可徵其主張之不實。且證人戊○○、丁○○
      於94年12月8日庭訊之證述，均否認原告主張之事實。至
      於證人丙○○之證述可知，原告已知被告公司人員僅係謂
      幫忙賣，而非承諾要買回。
    5.原告起訴主張就系爭軟體，被告與原告間有所謂的「限期
      轉售否則買回」的契約關係，惟原告所提之證據，充其量
      僅能證明原告公司與拓宇公司、聚碩公司間之交易關係，
      自無從證明原告與被告間有所謂「限期轉售否則買回」之
      契約關係。而所謂的「限期轉售否則買回」的約定，顯然
      是非常態交易，便何況是對他人間之交易為「限期轉售否
      則買回」約定，更是非常態交易，故若果有此約定，為求
      慎重及避免日後舉證爭議，依經驗常則當事人必會形諸書
      面載明。然原證1所示的「限期轉售否則買回」的契約關
      係，明文記載係存於原告與拓宇公司間，而非原告與被告
      間。而由原證1顯然可知原告也很清楚若果有「限期轉售
      否則買回」約定，要將之形諸書面以維權益。既然原告與
      拓宇公司的買回約定，原告公司知道要以書面寫清楚，則
      原告與被告間若果有所謂「限期轉售否則買回」的約定，
      原告焉會未以書面寫清楚？則原告卻空言宣稱與被告公司
      間有買回約定云云，自與社會經驗論理法則相違，而難可
      採。
（二）乙○○有無要求原告購買業務上不需要之SW軟體2套，並
      承諾92年5月底前售出或退回價金？
      證人庚○○證述：「93年1月間我與勒開旋去找原告公司
      負責人，主要是為了解釋銷售給遠傳的事，另外是因為原
      告公司向我反應乙○○有向原告公司承諾要協銷SW軟體。
      後來我打電話到大陸給乙○○，他表示他確實有答應要協
      銷，但沒有承諾一定要賣掉。據原告指稱的情形，是所謂
      的塞貨行為，是不當的行為。但是乙○○不在現場，我不
      能聽一面之詞…。我與勒開旋到原告公司的時候，對原告
      表示，由勒開旋做為全權反應的窗口，但不能全權代表公
      司。93年1月8日我到原告公司找原告法定代理人甲○○的
      時候，我有向他表示，我並未指使乙○○塞貨給他。」云
      云，而明確否認原告在此爭點之主張。
（三）被告經理靳開璇、庚○○至原告公司處理善後時，有無承
      認上開業務人員塞貨行為不當，將會全力銷售系爭軟體？
      證人丙○○證述：「乙○○有告訴我應該找主管庚○○及
      靳開璇來處理，93年1月8日我找了他們到原告公司開會，
      他們說會找乙○○處理，因為他們認為這是乙○○個人的
      事情，應該由他自己處理…。PORTAL的部分，靳開璇說他
      會來處理，也會請乙○○處理，但後來並沒有處理」、「
      被告公司的人員只會口頭答應，不可能簽約，乙○○說過
      ，如果被公司發現私下簽約，就會被開除。所以當初他們
      承諾的幫忙賣，也沒有簽約，只是口頭答應」。其證述被
      告公司人員僅謂幫忙賣，而非承諾要買回，可證兩造間就
      系爭軟體並無「限期轉售否則買回」的契約關係存在。
（四）如果被告公司人員有以被告公司名義為買回或轉售之承諾
      ，效力是否及於被告公司（是有權代理或無權代理）？
    1.被告公司並無所謂明知且默許被告公人員附加限期轉售否
      則買回條件，不當塞貨系爭軟體予原告之情事。業務人員
      之職權本在出賣產品，產品既已賣出，若對「已賣出」之
      產品再有「限期轉售否則買回」約定，自非常態事項，顯
      非屬業務人員一般所獲授權範圍，須另有特別授權，方可
      能對被告公司生效。被告公司並未另特別授權被告公司人
      員對已售出產品有限期轉售否則買回之權限。
    2.本件亦不構成表見代理，效力不及於被告，蓋對於已賣出
      之產品再為限期轉售否則買回之約定，顯與出賣目的相違
      ，而為非常態事項，故對已賣出產品之「限期轉售否則買
      回」代理權限，顯非屬一般業務員之權限範圍，若另無公
      司之特別授權，自不能對公司生效, 此為原告明知或可得
      而知。且就常理而言，一般公司人員亦無就存於他人間之
      交易，而承諾由自己公司轉售或買回之理，故若另無公司
      之特別授權，自不能對公司生效，此亦為原告明知或可得
      而知。被告並未另特別授權公司人員對已售出之產品有「
      限期轉售否則買回」之權限，此為原告所明知。且被告並
      無所謂明知且默許被告公司人員附加限期轉售否則買回條
      件，不當塞貨系爭軟體予原告之情事，故被告並無知他人
      表示為其代理人而不為反對表示之情事。故假若被告公司
      人員有以被告公司名義為「限期轉售否則買回」之承諾，
      原告亦屬明知或可得而知其無代理權，自非表見代理（民
      法第169條但書）。
（五）原告另主張，原告之買受乃附有賣回權之條件，而可準用
      民法買回之規定，若承諾買回之約定無效，則依民法第11
      1條前段，一部無效，全部買賣契約關係均無效，依不當
      得利規定，被告亦應返還系爭價金，故原告追加不當得利
      法律關係為請求權基礎之一云云。對原告追加請求權基礎
      ，被告無意見。惟原告所述之理由，實有誤會，蓋：
    1.本爭點是「假設被告公司人員有以被告公司名義為買回或
      轉售之承諾，效力是否及於被告公司（是有權代理或無權
      代理）？」，而效力只要不及於被告，則原告對被告之主
      張自無理由。然效力不及於被告，並不等於該法律行為必
      為無效，因其可能還是有效，只是效力非存在被告與原告
      間。故此爭點的關鍵應是「效力是否及於被告」的問題，
      而不必然是法律行為「有效或無效」的問題，即此和一部
      無效全部無效的問題並無必然關係，原告另追加不當得利
      法律關係為請求權基礎之一，似無實益。
    2.況依原告自提的原證1、2、3、5號證據可知，系爭MQ軟體
      是拓宇公司賣給原告，系爭SW軟體是聚碩公司賣給原告，
      而均不是被告賣給原告。即在買賣法律關係上，被告並非
      出售系爭軟體給原告的出賣人，即使有原告所謂可依不當
      得利請求返還的問題，則此不當得利關係也是存在拓宇公
      司、聚碩公司與原告之間，而不是被告與原告之間。
（六）答辯聲明：
    1.原告之訴駁回。
    2.訴訟費用由原告負擔。
    3.被告願供現金或同額之第一銀行安和分行可轉讓定期存單
      為擔保，聲請宣告免為假執行。
三、兩造不爭執事項：
  1.原告於91年3月18日與訴外人拓宇公司簽訂訂購確認書，向
    訴外人拓宇公司採購系爭MQ軟體40套，價金總計為7,479,07
    8元。
  2.原告於91年12月31日向訴外人聚碩公司採購系爭SW軟體2套
    ，價金260萬元。
  3.原告與訴外人拓宇公司於94年3月3日成立訴訟上和解，雙方
    同意以973,911元，由訴外人拓宇公司向原告買回訂購確認
    書所記載之系爭MQ軟體12套。
  4.原告於91年9月間出貨系爭MQ軟體2套予訴外人華信安泰信用
    卡銀行、於91年12月間出貨系爭MQ軟體2套予訴外人萬通商
    業銀行、於92年8月間出貨系爭MQ軟體1套予聚碩公司。
  5.92年12月10日原告公司丙○○與訴外人乙○○曾電話通話，
    內容詳如原證12譯文所載。
  6.93年1月8日原告公司負責人、丙○○、方和慶與被告公司之
    職員辛○○、庚○○在原告公司商談，談話內容詳如原證13
    譯文及被告95年8月23日陳報意見狀所載。
  7.93年3月1日原告公司負責人、丙○○與被告公司職員戊○○
    、林政毅於原告公司商談，談話內容詳如原證14譯文及被告
    95年8月23日陳報意見狀所載。
四、本院得心證之理由：
（一）原告未能證明兩造間有成立限期轉賣否則買回之契約關係
      ：
    1.按代理人於代理權限內，以本人名義所為之意思表示，直
      接對本人發生效力。無代理權人，以他人之代理人名義所
      為之法律行為，對於善意之相對人，負損害賠償之責。民
      法第103條第1項、第110條分別定有明文。是無權代理人
      以本人名義所為之意思表示，對本人並不發生效力，惟應
      由無代理權人對善意之相對人，負損害賠償之責。又「查
      代理人所為意思示直接對本人發生效力者，係指代理人於
      代理權限內以本人名義所為之意思表示而言，上訴人未能
      舉證證明蔡有讓為被上訴人之代理人，以被上訴人名義與
      之訂約，自不能主張對被上訴人發生效力。又上訴人依民
      法第169條規定主張，被上訴人應負授權人之責任，亦應
      證明由自己之行為表示以代理權授與該蔡有讓，或有知該
      蔡有讓表示為其代理人而不為表示反對之情事而後可。」
      最高法院69年度台上字第3098號著有裁判要旨足參。
    2.本件原告主張被告對於系爭3套MQ軟體及2套SW軟體有限期
      轉賣或買回之義務，無非係以被告公司當時之工當事業群
      經理戊○○、產業專業代表丁○○及林政毅之遊說，要求
      原告購買所需系爭MQ軟體20套外，並增加買入系爭MQ 軟
      體20套，並承諾原告於91年底無法售出時，由其經銷商拓
      宇公司負責以原價92折買回12套，另8套由被告公司負責
      銷售或買回。而關於系爭2套SW軟體部分，是被告職員乙○○以為原告處理系爭MQ軟體事件時要求原告追加購買，
      並擔保92年4、5月間即會主導將該2套SW軟體出貨給遠傳
      ，使原告得以回收2套SW軟體之價金云云，惟查：
    (1)依證人戊○○於本院94年12月8日審理時到庭證述之內容
      所示，原告當初原本是欲購買20套軟體，後來變成40套，
      是因為預估市場會成長，所以建議原告公司採購40套，這
      樣的折扣會比較好，如果原告以低價購入，售出時獲利較
      大。當初會介紹拓宇公司給原告，是因為公司通路部門及
      軟體部門的建議，因為議價平台如果設置成立，原告公司
      的角色就是兼有MQ軟體平台的夥伴及經銷商的色彩。嗣後
      拓宇公司不願買回時，原告公司有向伊投訴，伊有帶了被
      告公司通路部門及軟體部門的人及乙○○到原告公司商談
      等語。至於證人丁○○於同日曾到庭證述：因為伊有收到
      原告公司之客訴，希望被告銷售的MQ軟體，被告公司能協
      助銷售，並有提及拓宇公司不買回之事，但原告公司當時
      並未要求被告公司買回等語。另證人盧一全於同日曾到庭
      證述：否認有要求經銷商吃貨或塞貨之事實，並證稱原告
      公司向伊表示乙○○有承諾要協銷2套SW軟體，後來伊有
      打電話到大陸給乙○○，他表示確實有答應要協銷，並沒
      有承諾一定要賣掉等語之內容所示，並無法證明證人戊○○、丁○○、林政毅及乙○○有以被告公司名義，承諾對
      於系爭3套MQ軟體及2套SW軟體限期轉銷，否則買回之意思
      表示，是原告所述，是否真實，不無疑義。
    (2)再查，本件被告公司職員戊○○、丁○○、林政毅及乙○○等人，均是擔任業務人員之職責，且基於出售之業績量
      ，被告公司尚應核付業務人員一定金額之業績獎金，是依
      常理而言，公司授權業務人員之範圍，應只限於代理公司
      出售產品，絕無可能授權或同意其業務人員出售貨品後，
      再負有買回之義務，因為此不僅讓業務人員之銷售數量處
      於不確定之狀態，影響業績獎金之計算，並讓被告公司自
      陷貨品庫存無法估計之不利情形，故業務人員得代公司承
      諾將出售之貨品再買回者，屬於非常態之事項，非經公司
      明示或授權外，不能認為公司業務人員當然有權代理。因
      本件原告未能提出被告公司有授權業務人員於銷售貨品時
      ，得承諾買回之證據，是以，縱使被告公司之職員於出售
      系爭軟體時，確有保證或承諾限期轉售否則買回之事實，
      亦屬於該職員個人之行為，屬於無權代理，揆諸上揭規定
      所示，此等承諾或保證，對被告不生效力，頂多發生應由
      該無權代理之人對原告負損害賠償責任之效果。
    (3)至於原告提出與乙○○之電話錄音內容，僅能得知多餘之
      20套MQ軟體及2套SW軟體，確實非因原告業務需求所訂購
      ，而是應被告公司業務人員之要求而先購買，日後再由該
      等業務人員為其安排銷售等情，但仍無法證明該等業務人
      員確實有得被告公司之授權，由被告公司指示而為此塞貨
      行為，並允其買回之權。再者，由被告業務人員為何急為
      此塞貨行為之目的觀之，無非是為求達到業績，以爭取個
      人或組群之績效或獎金，益證此不當塞貨之行為，應屬其
      業務員個人不當之行為，而非被告公司授意之行為甚明。
    (4)雖被告公司未授權業務人員得將出售之貨品予以買回之權
      限，但被告公司於接到客人投訴時，查知業務人員有不當
      塞貨之行徑時，自然希望與客戶能商談出解決之方案，以
      免傷及商譽，此乃事理之常，但不能以被告公司之人員有
      出面協商解決方案，即反推認定被告應有同意承諾買回之
      事實，是原告執此主張，委無足採。
    3.再者，本件原告並非直接向被告購買系爭軟體，而是由被
      告公司之經銷商拓宇公司及聚碩公司出貨予原告，出售軟
      體之價金亦是由經銷商收受而非由被告收受，但原告主張
      之買回，係由被告公司支付買回價金，此無異於就他人間
      之買賣關係，承諾自己買回之義務，對被告公司而言，百
      害而無一利，衡情，被告應無同意成立之可能。
    4.又查，本件原告亦未提出其他具體證據，足資證明被告之
      行為有表示以代理權授與業務人員，或明知業務人員有為
      代售或買回之表示，而不無反對之表示，再由被告業務人
      員無人肯為其承諾代售或買回之事項，簽訂任何書面資料
      之情形觀之，亦明顯可見被告公司之業務人員應未充分獲
      得被告公司之授權，是本件應無表見代理之適用。至於被
      告公司職員以複雜之買賣、經銷關係，要求原告公司存貨
      、寄貨或塞貨之行為，對原告公司而言，本存有較大之風
      險且無保障，但原告公司僅因信賴被告公司名號及接洽職
      員之信用，竟未要求被告公司職員出具授權書，或要求簽
      立書面資料以供證明，則關於原告於訴訟中無法提出證據
      之不利益，自應由原告自行承擔。故原告主張被告對於原
      告所購買之系爭3套MQ軟體及2套SW軟體，被告有為限期轉
      賣否則買回之承諾，洵非可取，不足採信。
    5.再按，公司之經理人在執行職務範圍內，亦為公司負責人
      ，公司法第8條第2項定有明文。而稱經理人者，謂由商號
      之授權，為其管理事務及簽名之人，民法第553條第1項亦
      有規定，是由公司授權為其管理事務及簽名之人，即為公
      司之經理人，不論其職稱為何？曾否登記？均無不同。最
      高法院公司91年度台上字第1886號著有裁判意旨足參。是
      所謂之經理人，係指公司授權為其管理事務及簽名之人始
      足當之。經查，本件被告之職員戊○○、丁○○、林政毅
      及乙○○等人，無一是被告公司授權為其管理事務及簽名
      之人，雖其職務名稱有「經理」字樣，尚與民法或公司法
      中之「經理人」有間，不能認為渠等有代表公司之權，是
      渠等如有任何有關買回系爭軟體之承諾，並不足代表被告
      公司所為。
（二）本件並無法律行為一部無效全部無效之問題，被告亦無不
      當得利：
    1.按法律行為之一部分無效者，全部皆為無效。民法第111
      條前段定有明文。惟主張此項規定者，必須是法律行為成
      立後，發生有部分無效時，始得主張。若法律行為並未成
      立，或根本不發生效力，自無一部無效或全部無效之問題
      。
    2.本件系爭MQ軟體，乃由拓宇公司出貨予原告，另2套SW軟
      體，乃由聚碩公司出貨予原告，均非由被告出貨予原告公
      司，且關於貨品之價金，分別由拓宇公司及聚碩公司收受
      ，是關於該等軟體之買賣關係，應存在於原告與拓宇公司
      及聚碩公司間，而不能認為存在於原告與被告之間。至於
      系爭軟體限期轉賣否則買回之約定，乃被告公司職員無權
      代理被告之行為，對被告不生效力，已如前述，且與前述
      有關系爭軟體買賣之法律行為，不能認為一體，自無法律
      行為部分無效，全部無效之問題。是原告主張被告職員承
      諾買回無效時，買賣契約全部無效云云，尚非可採。
    3.又本件系爭40套MQ軟體及2套SW軟體乃分別由拓宇公司及
      聚碩公司出貨予原告，價金乃由原告給付予拓宇公司及聚
      碩公司，並非由被告收受，是被告並無因買賣系爭軟體而
      受有價金之利益，與民法第179條不當得利之規定，無法
      律上之原因而受利益，致他人受損害者，應返還其利益之
      要件不符，是原告依民法不當得利之規定，訴請被告應返
      還不當得利之價金利益，亦屬無據。
五、綜上所述，本件原告並未能證明兩造間有成立限期轉賣否則
    買回之契約關係，且被告亦無受領系爭軟體價金之不當利益
    之情形。從而，原告以被告應履行買回之義務，並依據民法
    不當得利之法律關係，訴請求被告應給付系爭3套MQ軟體及2
    套SW軟體之價金共計2,935,302元，及自92年6月1日起至清
    償日止，按年息5%計算之利息，洵屬無據，為無理由，應予
    駁回。原告既受敗訴判決，其假執行之聲請即失所依據，自
    應併予駁回。
六、結論：
    本件原告之訴為為理由，依民事訴訟法第78條，判決如主文
    。
中　　華　　民　　國　　96　　年　　2 　　月　　9 　　日
                    民事第五庭法　    官　陶亞琴
以上正本係照原本作成
如對本判決上訴，須於判決送達後20日內向本院提出上訴狀
中　　華　　民　　國　　96　　年　　2 　　月　　13　　日
                  　　　　　　法院書記官　吳芳玉
